【裁判字號】    97,訴,670
【裁判日期】    970930
【裁判案由】    違反槍砲彈藥刀械管制條例
【裁判全文】
臺灣屏東地方法院刑事判決               97年度訴字第670號
公  訴  人  臺灣屏東地方法院檢察署檢察官
被      告  甲○○
指定辯護人  陳世明律師
上列被告因違反槍砲彈藥刀械管制條例案件，經檢察官提起公訴
（97年度偵字第1792號），本院判決如下：
    主  文
甲○○未經許可，寄藏其他可發射子彈具有殺傷力之改造手槍，
累犯，處有期徒刑年陸月，併科罰金新臺幣陸萬元，罰金如易
服勞役，以新台幣壹仟元折算壹日。扣案之仿ＢＥＲＥＴＴＡ廠
92FS型半自動手槍之改造手槍壹支（槍枝管制編號：0000000000
號，含槍匣壹只）沒收之。
    事  實
一、甲○○前於民國93年間因施用毒品案件，經本院以93年度訴
    字第178 號判處應執行有期徒刑1 年確定；又因施用毒品案
    件，經本院以93年度訴字第945 號判處有期徒刑8 月確定，
    二者合併執行，於94年7 月25日縮短刑期假釋出監；嗣於94
    年間再因施用毒品案件，撤銷前開假釋（殘刑為5 月22日）
    ，此部則經本院以94年度訴字第1188號判處有期徒刑10月確
    定（後經本院以96年度聲減字第164 號裁定減為有期徒刑5
    月），此接續上開殘刑執行，而於96年7 月17日易科罰金執
    行完畢出監。詎仍不知悔改，明知具有殺傷力之改造手槍及
    子彈，分別係槍砲彈藥刀械管制條例第4 條第1 項第1 款、
    第2 款所列管之槍砲、彈藥，非經中央主管機關許可，不得
    寄藏。竟未經許可，基於寄藏具有殺傷力改造手槍及子彈之
    犯意，於96年11月間某日，在屏東縣竹田鄉○巷村○○路58
    號住處，自年籍資料不詳名為黃朝陽之成年男子處收受具殺
    傷力之仿ＢＥＲＥＴＴＡ廠92FS型半自動手槍換裝土造金屬
    槍管而成之改造手槍1 支（槍枝管制編號：0000000000號，
    含槍匣1 只）及具有殺傷力之直徑9 ｍｍ制式子彈1 顆後，
    並受其委託代為保管，將槍、彈寄藏在上開地點，而未經許
    可，寄藏上開改造手槍及子彈。嗣於97年3 月10日22時39分
    許，在屏東縣潮州鎮○○○街88巷2 號前，因債務糾紛與友
    人鄭賢明發生爭執，憤而對空鳴槍1 發後，隨即為據報之員
    警當場查獲，並經其同意搜索車牌號碼為ZD-8547 號自用小
    客車，因而扣得上開手槍及已擊發之彈殼1 顆。
二、案經屏東縣警察局潮州分局報請臺灣屏東地方法院檢察署檢
    察官偵查起訴。
    理  由
壹、程序方面
一、本件卷存內政部警政署刑事警察局97年4 月15日刑鑑字第09
    70041888號槍彈鑑定書，係被告以外之人於審判外之書面陳
    述，依刑事訴訟法第159 條第1 項之規定，屬於傳聞證據。
    然按刑事訴訟法第198 條、第208 條之規定，所謂鑑定乃指
    於刑事訴訟程序中為取得證據資料而由檢察官或法官指定具
    有特別知識經驗之鑑定人、學校、機關或團體，就特定之事
    物，以其專業知識加以分析、實驗而作判斷，以為偵查或審
    判之參考。故不論鑑定人或鑑定機關、學校、團體，均應由
    檢察官或法官視具體個案之需要而為選任，始符合刑事訴訟
    法第198 條、第208 條之規範本旨，否則所為鑑定，仍屬於
    傳聞證據。但對於司法警察機關於調查中之案件，或有量大
    或急迫之情形，為因應實務之現實需求，認為當然有鑑定之
    必要者，基於檢察一體原則，得由該管檢察長對於轄區內之
    案件，以事前概括選任鑑定人或囑託鑑定機關（團體）之方
    式，俾便轄區內之司法警察官、司法警察對於調查中之此類
    案件，得即時送請事前已選任之鑑定人或囑託之鑑定機關（
    團體）實施鑑定，有法務部92年9 月1 日法檢字第09200350
    83號函可按。而臺灣高等法院檢察署檢察長概括選任內政部
    警政署刑事警察局為「槍砲彈藥鑑定」之鑑定機關，有臺灣
    高等法院檢察署檢察長概括選任鑑定機關名冊可按。本件卷
    存上開槍彈鑑定書1 紙，係司法警察（官）於案件未移送檢
    察官偵辦前之調查犯罪階段，依據檢察長之概括授權，先行
    將槍彈等證物送請檢察機關預先核定之專責鑑定機關（團體
    ）所實施之鑑定，是其等出具之書面鑑定報告應屬刑事訴訟
    法第208 條準用第206 條第1 項所稱之書面報告，依刑事訴
    訟法第159 條第1 項之立法理由，為該條項所指例外之規定
    ，應有證據能力。
二、按被告以外之人於審判外之陳述雖不符刑事訴訟法第159 條
    之1 至之4 等4 條之規定，而經當事人於審判程序同意作為
    證據，法院審酌該言詞陳述或書面陳述作成時之情況，認為
    適當者，亦得為證據，刑事訴訟法第159 條之5 第1 項定有
    明文。其立法意旨在於傳聞證據未經當事人之反對詰問予以
    核實，原則上先予排除，惟若當事人已放棄反對詰問權，於
    審判程序中表明同意該等傳聞證據可作為證據，基於尊重當
    事人對傳聞證據之處分權，及證據資料愈豐富，愈有助於真
    實發見之理念，且強化言詞辯論主義，使訴訟程序得以順暢
    進行，上開傳聞證據亦具有證據能力。經查本件證人鄭賢明
    、陳佩玲於警詢中之證述、卷附搜索扣押筆錄、槍枝初步檢
    視報告表、扣押物品目錄表、公務電話紀錄、屏東縣警察局
    刑事案件移送書、屏東縣警察局解送人犯報告書，均非於審
    判中所為之陳述，其性質上雖屬傳聞證據，又查無符合同法
    第159 條之1 至之4 等前4 條之情形，但其經檢察官、被告
    及辯護人於審判期日同意將其作為證據（見本院卷第26頁97
    年6 月25日準備程序筆錄），本院審酌該陳述與待證事實具
    有關聯性，作為本案之證據亦屬適當，爰認上開陳述均具有
    證據能力，而得作為本件認定犯罪事實之證據。
貳、實體方面
一、上開犯罪事實，業據被告於警詢、偵訊、本院審理時供承不
    諱，核與證人鄭賢明、陳佩玲於警詢中之證述相符，並有改
    造之手槍1 支與彈殼1 顆扣案可資佐證。而扣案之槍枝與彈
    殼經屏東縣警察局潮州分局送請內政部警政署刑事警察局鑑
    定，認「送鑑改造手槍1 支，係由仿BERETTA 廠92FS型半自
    動手槍製造之槍枝換裝土造金屬槍管而成之改造手槍，擊發
    功能正常，可供擊發適用子彈使用，認具殺傷力」、「送鑑
    彈殼1 顆，認係已擊發之口徑9mm 制式彈殼」、「送驗彈殼
    1 顆，經與同案送驗槍枝試射之彈殼及退子鋌矽膠鑄模，比
    對結果，其撞針及退子鋌特徵紋痕相吻合，認係由該槍枝所
    擊發」，此有該局97年4 月15日刑鑑字第0970041888號槍彈
    鑑定書1 份附卷可證。另有搜索扣押筆錄、槍枝初步檢視報
    告表、扣押物品目錄表、公務電話紀錄調查報告各1 紙與照
    片6 張附卷可稽，足認被告之任意性自白核與事實相符，堪
    信為真實。本案事證明確，被告上開犯行，洵堪認定。
二、按寄藏與持有槍砲，均係將物置於自己實力支配之下，僅寄
    藏必先有他人之持有行為，而後始為之受寄代藏而已，故寄
    藏之受人委託代為保管，其保管之本身，亦屬持有，不過，
    此之持有係受寄之當然結果，雖不應另就持有予以論罪，然
    法律上自宜僅就寄藏之行為包括評價。是核被告所為，係犯
    槍砲彈藥刀械管制條例第8 條第4 項之未經許可無故寄藏其
    他可發射子彈具殺傷力之改造手槍罪、同條例第12條第4 項
    未經許可寄藏子彈罪，而其寄藏行為之終止，直至97年3 月
    10日因本件遭警查獲，無法再對上開槍、彈為實質之支配行
    為方為終止。被告以一行為，寄藏上開扣案改造手槍1 支、
    子彈1 顆，係同時觸犯槍砲彈藥刀械管制條例第8 條第4 項
    及同條例第12條第4 項之罪，一行為同時觸犯二罪名，為想
    像競合犯，應從一重論以該條例第8 條第4 項未經許可寄藏
    其他可發射子彈具有殺傷力之改造手槍罪。被告前於93年間
    因施用毒品案件，經本院以93年度訴字第178 號判處應執行
    有期徒刑1 年確定；又因施用毒品案件，經本院以93年度訴
    字第945 號判處有期徒刑8 月確定，二者合併執行，於94年
    7 月25日縮短刑期假釋出監；嗣於94年間再因施用毒品案件
    ，撤銷前開假釋（殘刑為5 月22日），此部則經本院以94年
    度訴字第1188號判處有期徒刑10月確定（後經本院以96年度
    聲減字第164 號裁定減為有期徒刑5 月），此接續上開殘刑
    執行，而於96年7 月17日易科罰金執行完畢出監一情，有臺
    灣高等法院被告全國前案紀錄表1 份在卷可憑，於5 年內故
    意再犯有期徒刑以上之本件，應依刑法第47條第1 項規定，
    論以累犯，並依法加重其刑。爰審酌被告受託寄藏隱匿前揭
    槍枝與子彈，值此槍、彈、刀械氾濫時機，其所為對社會治
    安有顯著之潛在危險性；但念其寄藏本件槍械與子彈之期間
    非長，且未使用該槍枝與子彈為其他對社會治安影響重大之
    行為，惡性尚非嚴重，且犯罪後坦承犯行，態度良好等一切
    情狀，量處如主文所示之刑，並就罰金部分諭知易服勞役之
    折算標準。
三、扣案之仿BERETTA 廠92FS型半自動手槍換裝土造金屬槍管而
    成之改造手槍1 支（槍枝管制編號：0000000000號，含槍匣
    1 只），具有殺傷力，已如前述，係屬違禁物，應依刑法第
    38條第1 項第1 款規定宣告沒收。另子彈一經試射，其彈藥
    部分已因擊發而燃燒殆盡，其餘部分亦裂解為彈頭及彈殼，
    已不具子彈之外型及功能，從而扣案之彈殼1 顆，業經被告
    擊發，是其所遺留之彈殼已非違禁物，又非被告所有之物，
    爰不為沒收之諭知，附此敘明。
據上論斷，應依刑事訴訟法第299 條第1 項前段，槍砲彈藥刀械
管制條例第8 條第4 項、第12條第4 項，刑法第11條前段、第55
條前段、第47條第1 項、第42條第3 項、第38條第1 項第1 款，
判決如主文。
中    華    民    國    97    年    9     月    30    日
                  刑事第一庭    審判長法  官潘正屏
                                      法  官許蓓雯
                                      法  官羅培毓
以上正本證明與原本無異。
如不服本判決應於收受本判決送達後十日內向本院提出上訴書狀，
其未敘述上訴理由者，並得於提起上訴後十日內向本院補提理由
書狀（均須按他造當事人之人數附繕本）「切勿逕送上級法院」
中    華    民    國    97    年    9     月    30    日
                                書記官  呂坤宗
附錄本判決論罪科刑法條：
槍砲彈藥刀械管制條例第8條第4項
未經許可，持有、寄藏或意圖販賣而陳列第1 項所列槍枝者，處
 3 年以上10年以下有期徒刑，併科新臺幣700 萬元以下罰金。
槍砲彈藥刀械管制條例第12條第4項：
未經許可，持有、寄藏或意圖販賣而陳列子彈者，處5 年以下有
期徒刑，併科新台幣300 萬元以下罰金。


司法院資訊處製作；財團法人民間司法改革基金會備份。
